臺灣高等法院臺中分院刑事判決　　　　　　　　　　九十年度上訴字第二二二七號
　　上　訴　人
　　即　被　告　乙○○
　　指定辯護人　本院公設辯護人　甲○○
右上訴人因違反槍砲彈藥刀械管制條例案件，不服臺灣台中地方法院九十年度訴字第
二二八六號中華民國九十年十月十九日第一審判決（起訴案號：臺灣台中地方法院檢
察署九十年度偵字第一四九一九、一四九三○號），提起上訴，本院判決如左：
    主      文
原判決撤銷。
乙○○未經許可，持有可發射子彈具有殺傷力之改造手槍，累犯，處有期徒刑拾月，
併科罰金新臺幣伍萬元，罰金如易服勞役，以新台幣玖佰元即銀元參佰元折算壹日。
扣案改造手槍壹支（槍枝管制編號：0000000000號）沒收。
    事      實
一、乙○○曾於民國 (下同）八十六年間因違反電信法案件，經原審法院判處有期徒
    刑四月確定，於八十六年十一月二十五日執行完畢。詎其猶不知悔改，於八十九
年十一月二十六日十九時許，在臺中市○○路某處，向一不知姓名男子購得仿Ｄ
    ＥＲＲＩＮＧＥＲ雙管手槍製造之金屬玩具手槍車通槍管內阻鐵改造而成，機械
    性能良好，可擊發適用子彈，具殺傷力之改造手槍一支（槍枝管制編號：000
    0000000號）後，即未經許可持有之。嗣於八十九年十二月二日十一時四
    十分許，在臺中縣神岡鄉○○路上，遇警執行取締騎乘機車未戴安全帽之交通勤
    務，乙○○因未戴安全帽為警攔下，乙○○在其未經許可持有可發射子彈具有殺
    傷力之改造手槍之犯行，被有偵查犯罪權限之機關或人員發覺前，因一時害怕，
    遂將所攜帶之前開改造玩具手槍取出交予警員王正哲，表明該槍是其所有，自首
    其未經許可持有前開改造手槍之犯行並報繳該槍枝及接受裁判，旋該槍枝即由警
    方予以查扣。
二、案經臺中縣警察局豐原分局報請臺灣臺中地方法院檢察署檢察官偵查起訴。
    理      由
一、訊據上訴人即被告乙○○對於右揭未經許可，持有可發射子彈具有殺傷力之改造
    手槍犯行坦承不諱，並有上開槍枝一支扣案可證；而上開槍枝一支（槍枝管制編
    號：0000000000號），係仿ＤＥＲＲＩＮＧＥＲ雙管手槍製造之金屬
    玩具手槍車通槍管內阻鐵改造而成，機械性能良好，可擊發適用子彈，具有殺傷
    力一情，並經內政部警政署刑事警察局鑑驗明確，有該局八十九年十二月十三日
    刑鑑字第一九三三六一號鑑驗通知書在卷可參，被告自白核與事實相符，自堪採
    信。事證明確，被告犯行堪以認定，自應依法論科。
二、核被告乙○○所為，係犯槍砲彈藥刀械管制條例第十一條第四項之未經許可持有
    可發射子彈具有殺傷力之改造手槍罪。公訴人就被告未經許可持有可發射子彈具
    有殺傷力之改造手槍之犯行，已於犯罪事實欄敘及，雖因公訴人另以被告涉嫌改
    造前開槍枝，認其涉犯同條例第十一條第一項之製造槍枝之罪，而未引用同條例
    第十一條第四項之法條，惟其未經許可持有前開改造手槍之事實既已載明於起訴
    書犯罪事實欄內，自屬已經起訴，本院得加以審理。查被告乙○○曾於八十六年
    間因違反電信法案件，經原審法院判處有期徒刑四月確定，於八十六年十一月二
    十五日執行完畢之事實，有臺灣臺中地方法院檢察署被告刑案資料查註紀錄表一
    件附卷可憑，其於刑之執行完畢後五年內再犯本件有期徒刑以上之本罪，為累犯
    ，應依法加重其刑。又查，證人即查獲被告之臺中縣警察局豐原分局神岡分駐所
    警員王正哲於本院調查時到庭證稱：「（你為何在路上盤查被告？）我當時在路
    旁取締沒有戴安全帽的勤務，被告當時是騎機車沒有戴安全帽，才會被攔下，我
    們要查他的身分證件時，他因為害怕，就直接從外套裡面將槍枝拿出來交給我們
    ，說那些東西是他的‧‧‧‧在他把槍交給我們之前，我們確實不知道他身上有
    槍」等語，足證被告係在有偵查犯罪權限之機關或人員發覺其未經許可持有可發
    射子彈具有殺傷力之改造手槍之犯行前，向警方自首並報繳槍枝甚明，被告復已
    接受裁判，應依槍砲彈藥刀械管制條例第十八條第一項前段規定減輕其刑，上開
    有加重、減輕之事由，依法先加重後減輕之。原審認被告犯罪事證明確，予以論
    科，固非無見，惟原審併認被告另犯有槍砲彈藥刀械管制條例第十一條第一項之
    製造槍枝之犯行，尚有未合（詳如後述）；又漏未審究被告自首並報繳槍枝之情
    ，而未依法予以減輕其刑，亦有未洽。原判決既有上述可議之處，且被告上訴意
    旨否認改造槍枝，而指摘原判決不當，亦有理由，原判決自屬無可維持，應予撤
    銷改判。爰審酌被告犯罪之動機、目的、手段、所生危害尚非至鉅，犯後坦認犯
    行，尚有悔意等一切情狀，量處如主文所示之刑，並就罰金部分諭知易服勞役折
    算之標準。扣案之上開改造手槍一支係違禁物，應依刑法第三十八條第一項第一
    款規定宣告沒收。另被查扣之玩具金屬彈殼一顆、底火帽十四顆，並非違禁物，
    且非供犯罪所用之物，不得諭知沒收。
三、另查，被告行為後，槍砲彈藥刀械管制條例已於九十年十一月十四日修正公佈，
    並自同年月十六日生效，本次修正刪除原同條例第十九條第一項關於犯槍砲彈藥
    刀械管制條例第十一條等條文之罪經判處有期徒刑者，應於刑之執行完畢或赦免
    後，令入勞動場所強制工作之保安處分規定。雖被告犯罪在修法之前，惟依刑法
    第二條第二項保安處分適用裁判時之法律之規定，修正前槍砲彈藥刀械管制條例
    第十九條第一項之規定，即無再適用餘地。
四、公訴意旨另以：被告於八十九年十一月二十六日十九時許，在臺中市○○路某處
    ，購得仿ＤＥＲＲＩＮＧＥＲ之金屬玩具手槍一支，為作防身之用，遂以銼刀等
    工具車通槍管內阻鐵而加以改造使該玩具槍具有殺傷力，因認被告此部份所為，
    係犯槍砲彈藥刀械管制條例第十一條第一項之製造可發射子彈具有殺傷力之改造
    槍枝罪。公訴人認被告涉犯上開製造可發射子彈具有殺傷力之罪，係以此部份事
    實，業據被告於警詢、偵查中坦認不諱，並有該改造玩具手槍一支扣案可證，而
    該槍枝係仿ＤＥＲＲＩＮＧＥＲ雙管手槍製造之金屬玩具手槍車通槍管內阻鐵改
    造而成，機械性能良好，可擊發適用子彈，具有殺傷力（槍枝管制編號：000
    0000000號），並經內政部警政署刑事警察局鑑驗明確，有該局鑑驗通知
    書在卷可參等為其論據。訊據被告矢口否認改造玩具手槍之犯行，並辯稱：警詢
    時因毒癮發作沒有精神，所以告訴警員說隨便你們寫云云。經查：被告於警詢、
    偵查、原審均坦認其改造玩具手槍之犯行，其於警詢時供稱：「我購買回來後有
    改造，是我自己用挫刀磨過」（詳見警詢筆錄）；於偵查中又稱：「（有以銼刀
    將槍管內阻鐵打通改造？）對」（詳見偵字第一四九一九號卷第三三頁反面）；
    於原審審理時復稱：「我將槍以銼刀車通內阻鐵改造」（詳見原審卷第二一頁）
    等語。被告非僅於警詢時供承改造玩具手槍之犯行，且於偵查、原審亦復為同樣
    之供述，如其於警詢時係因毒癮發作沒有精神，所以告訴警員說隨便你們寫，則
    其何以於偵查及原審審理時不推翻前詞，反一再坦認有改造玩具手槍之犯行，是
    其所辯因毒癮發作沒有精神，所以告訴警員說隨便你們寫云云，與常情不合，固
    非可採。惟按「被告之自白，非出於強暴、脅迫、利誘、詐欺、違法羈押或其他
    不正之方法，且與事實相符者，得為證據；被告之自白不得作為有罪判決之唯一
    證據，仍應調查其他必要之證據，以察其是否與事實相符」，刑事訴訟法第一百
    五十六條第一項、第二項定有明文。而被告之自白為證據之一種，須非出於強暴
    、脅迫、利誘、詐欺或其他不正之方法，且與事實相符者，方得採為證據，被告
    雖經自白，仍應調查其他必要之證據，以察其是否與事實相符，茍無法證明其與
    事實相符者，根本即失其證據之證明力，不得採為判斷事實之根據（最高法院四
    十六年台上字第八○九號判例參照）。經查：被告固於警詢、偵查、原審坦認其
    以銼刀車通扣案槍枝槍管內之阻鐵加以改造，惟該銼刀並未扣案，業據證人王正
    哲於本院調查時證稱：「（被告在警訊時說他用銼刀來改造，你們有無去查扣該
    改造之工具？）沒有，當時並沒有去搜索扣押」等語屬實。經本院再次函請內政
    部警政署刑事警察局鑑驗，據覆：「說明：二、經查同型未改造過槍枝‧‧‧‧
    其槍管內具阻鐵及柱形阻鐵，柱形阻鐵位於槍管前半部，距槍口約18mm，約佔槍
    管四分之一大小；阻鐵位於槍管之後端，距彈室約36mm，大小與槍管相同，其上
    具一直徑約2‧5mm之小孔動。三、送鑑槍支槍管內之阻鐵，認係以機械車鑽方式
    車通等語，有該局九十一年一月二十三日（九一）刑鑑字第五四四八號函並附相
    片五張、ＤＥＲＲＩＮＧＥＲ雙管玩具手槍槍管內阻鐵示意圖等在卷可憑。本院
    同次函請鑑定，復將被告於九十年八月十四日，在台中縣神岡鄉○○路二三九號
    前所駕駛ＥＭ─○八三一號車被查扣之銼刀二把送請鑑定，據覆：隨函檢送之銼
    刀二支，認不足以將阻鐵車通等語，同有上開鑑驗覆函在卷可佐。依鑑驗結果，
    該改造手槍車通槍管阻鐵之方式，既須以機械車鑽方式車通，顯然不能以銼刀為
    車通槍管內阻鐵之方式改造槍枝，是被告於警詢、偵查之供述及於原審之上開自
    白，顯與事實不合，依上法條及判例意旨，被告上開供述及自白，根本即失其證
    據之證明力，不得採為判斷事實之根據。另上開槍枝係經改造，固有上開改造槍
    枝及內政部警政署刑事警察局八十九年十二月十三日刑鑑字第一九三三六一號鑑
    驗通知書在卷可參，惟此亦僅能證明該槍枝曾經他人改造，尚難進而推論該槍係
    被告所改造。此外，復查無其他積極證據足資證明被告有公訴人所指之槍砲彈藥
    刀械管制條條例第十一條第一項之製造可發射子彈具有殺傷力之改造槍枝罪嫌，
    不能證明被告有此犯行，惟公訴人既認被告此部份犯行，與前開公訴人起訴經論
    罪科刑之被告持有可發射子彈具有殺傷力之改造槍枝罪間，為高、低度吸收之關
    係，屬實質上一罪，爰不另為無罪之諭知。
據上論結，應依刑事訴訟法第三百六十九條第一項前段、第三百六十四條、第二百九
十九條第一項前段，槍砲彈藥刀械管制條例第十一條第四項、第十八條第一項前段，
刑法第十一條前段、第二條第二項、第四十七條、第四十二條第二項、第三十八條第
一項第一款，罰金罰鍰提高標準條例第二條，判決如主文。
本案經檢察官丙○○到庭執行職務。
中      華      民      國      九十一  年      二      月      二十一  日
                                臺灣高等法院臺中分院刑事第四庭
                                      審判長法　官　洪　耀　宗
                                            法　官　江　錫　麟
                                            法　官　江　德　千
右正本證明與原本無異。
如不服本判決應於收受送達後十日內向本院提出上訴書狀，其未敘述上訴之理由者並
得於提起上訴後十日內向本院補提理由書（均須按他造當事人之人數附繕本）。
                                            書記官  吳  麗  琴
中      華      民      國      九十一  年      二      月      二十二  日
【附錄本案論罪科刑法條】
槍砲彈藥刀械管制條例第十一條第四項
未經許可，持有、寄藏或意圖販賣而陳列第一項所列槍砲者，處一年以上七年以下有
期徒刑，併科新台幣七百萬元以下罰金。
                                                                        Ａ
